【裁判字號】    89,交易,299
【裁判日期】    891229
【裁判案由】    業務過失傷害
【裁判全文】
~w2z2;臺灣高雄地方法院刑事判決~w1z1;      八十九年度交易字第二九九號
    公  訴  人  臺灣高雄地方法院檢察署檢察官
    被      告  甲○○
    選任辯護人  柯尊仁
右列被告因業務過失傷害案件，經檢察官提起公訴（八十八年度偵字第二六五四一號
、八十九年度偵字第一五六六號），本院判決如左：
    主  文
甲○○從事業務之人，因業務上之過失傷害人致重傷，處有期徒刑月，如易科罰金
，以佰元折算壹日。
    事  實
一、甲○○考領有職業小型車駕駛執照，係和群交通有限公司之計程車司機，為從事
    駕駛業務之人，於民國八十八年十月十三日下午二時十五分許，自高雄市○○區
    ○○路，駕駛牌照號碼ＺＦ─五三九號營業小客車（即計程車），其上右前座及
    右後座分別搭載乙○○及其女丙○○（七十一年九月二十一日出生），欲至高雄
    市○○○路，遂沿國道一號中山高速公路北向車道由南往北方向行駛，途經國道
    一號中山高速公路北向三六八公里三○○公尺處之外側快車道時，本應注意︰（
    一）汽車在同一車道行駛時，除擬超越前車外，後車與前車之間應保持隨時可以
    煞停之距離；（二）汽車行駛時，駕駛人應注意車前狀況，並隨時採取必要之安
    全措施，以避免道路交通事故之發生，而依當時天候晴朗，日間自然光線，柏油
    路面平直乾燥無缺陷，道路無障礙物，視距良好，又依其智識、能力亦無不能注
    意之情事，竟疏於注意與前車保持相當之距離，且未注意警戒車前外側快車道及
    路肩之間路面有一鉤狀鐵管，並採取適當、必要及有效之閃避或煞車等安全措施
    ，以致於前行車後輪輾壓該鉤狀鐵管而彈起後，先撞及營業小客車右前保險桿，
    復因甲○○駕駛營業小客車往左閃避，該鉤狀鐵管仍瞬間插破營業小客車右後車
    門車窗玻璃，彼時乘坐於右後座之丙○○頭部遽遭該鉤狀鐵管打擊，而受有顏面
    顱骨腦貫穿傷併顱內出血及視神經受傷等傷害，並因此導致人格改變，情緒高昂
    ，有衝動性行為，易與人發生爭執，注意力不集中，判斷力差，社會功能不佳，
    其腦傷造成的器質性變化係屬重大疾病，經二度住院接受精神科治療，有控制部
    分病情，但仍不易恢復原有之全部腦部功能，已達難治之重傷程度。甲○○於肇
    事後，迅將丙○○送往國軍高雄總醫院（即前國軍八○二總醫院）急救，對於未
    發覺之犯罪，在醫院內，主動向處理事故之員警坦承渠為計程車之駕駛人，而接
    受裁判。
二、案經被害人丙○○之父乙○○訴由內政部警政署國道公路警察局第五警察隊報請
    臺灣高雄地方法院檢察署檢察官偵查起訴。
    理  由
一、訊據被告甲○○對於右揭事實矢口否認有何過失犯行，辯稱︰渠無法防範彈起之
    鐵管云云。經查︰
  (一)本件道路交通事故之發生，有內政部警政署國道公路警察局第五警察隊道路交通
    事故調查報告表乙紙、被告營業小客車車損照片及鉤狀鐵管照片共四幀在卷（警
    卷）可稽，核與承辦員警丁○○於偵查中到庭結證稱︰被告營業小客車右前保險
    桿有紅色擦痕，而鉤狀鐵管係大卡車上防止捲入裝置所設，為紅色，鉤狀鐵管彈
    起後，插入營業小客車之右後車窗等語相符，是被告營業小客車右前保險桿擦損
    ，右後車窗玻璃破損等情，至堪認定。另肇事當時天候晴朗，日間自然光線，柏
    油路面平直乾燥無缺陷，道路無障礙物，視距良好等情，亦堪認定。
  (二)本件道路交通事故發生時，被告營業小客車乃行駛於國道一號中山高速公路北向
    外側快車道，業據被告及告訴人乙○○於警詢中分別供承在卷，足認被告駕駛該
    部營業小客車係行駛於外側快車道等情。
  (三)鉤狀鐵管究係為被告營業小客車所輾壓，抑或為他車輾壓乙節，悉述如次︰
    1.自前揭被告營業小客車車損照片以觀，該部營業小客車前車輪與前保險桿間，
      尚有前懸部分，倘該鉤狀鐵管係遭被告營業小客車前車輪輾壓者，該鉤狀鐵管
      應於輾壓後而位於營業小客車之前車輪與後車輪間之底盤下方，縱使該鉤狀鐵
      管因倒鉤而往上方翹起，應無插進營業小客車右後車窗之可能，此經證人丁○○於偵查中結證研判在卷，復經財團法人成大研究發展基金會鑑定後亦同此認
      定，有該會八十九年十一月三日成大研基鑑字第二○八四號函檢附之鑑定意
      見書乙份附卷足憑。
    2.告訴人乙○○於警詢中陳稱︰「‧‧‧到肇事地點時，我有看見外線車道上有
      一根鐵管，然而駕駛卻未作閃避動作，我看見本車將壓到鐵管，我個人即往左
      作保護頭部之動作，而駕駛即壓過鐵管後，我聽到後座我女兒的慘叫聲，我回
      頭看見女兒頭部流血不止，我即叫駕駛直接將車駛往八○二醫院」、「（被告
      營業小客車）行駛於外線車道，時速約七十至八十公里左右，前方沒有車輛，
      內線車道有部小貨車」等語；告訴人復於八十八年十一月十五日偵查中指稱︰
      「‧‧‧當時我坐計程車北上至發生地點時，路尖及慢車道（應為「路肩及外
      側車道」之誤）中間有一鋼筋，而他沒看到就開過去，於是車往內側偏而鋼筋
      後跳起而插進右後窗，致我女兒頭部受傷」等語；告訴人又於八十九年五月十
      日本院審理中供稱︰「那天我坐右前方，我女兒丙○○坐在右後方，那天我是
      叫他走中正路，被告走中山高，我遠遠的看到壹支板車的護欄，照片中的鐵欄
      杆是因為碰撞後，才截成二段的，司機沒有看到才撞到的，那時我們是走外側
      車道，鐵欄杆也在外側車道，橫跨路肩與外側車道。鐵欄杆會截斷是因為司機
      去撞到鐵欄杆的，他撞到以後，馬上閃入內側車道，被告甲○○是如何輾壓的
      ，我不知道」等語。足認告訴人僅見被告營業小客車之車前上路面外側車道與
      路肩之間，有一鉤狀鐵管後，告訴人為保護其頭部，即向左閃避，至於該鉤狀
      鐵管是否確為被告營業小客車輾壓後才彈起，告訴人應未目睹。
    3.被告於警詢中供稱︰「我車正常行駛於外線車道，因前方有部小貨車（不詳車
      號）右後輪壓到一根鐵管，彈起後先撞到我車右前保險桿，我車即往左閃避，
      然而該鐵管，卻插破右後車門玻璃，並打到右後座乘客丙○○之頭部，我車即
      下中正交流道，送往八○二醫院，經急救後，再轉送高醫」等語；被告復於八
      十八年十一月十五日偵查中供稱︰「我當時行駛高速公路，至發生地點當時鋼
      筋有一支在前面，而另一支在旁邊，我前面有一部小貨車車前方有閃過，而後
      輪壓到鋼筋，而打到我的車，我的車當然有往左閃又迴轉，後來就發生此事」
      、「小貨車車速無法閃，且鋼筋也不知何來」等語；被告又於八十九年五月十
      日本院審理中供稱︰「當時是下午二點多發生的，那時高速公路上車很多，我
      跟在小貨車的後面，我不知道前方的路況如何，是小貨車先撞到鐵欄杆，鐵欄
      杆飛起來我才後來撞到的，我距離前車十、二十公尺、時速約六十公里左右，
      當時我是在右側車道，鐵欄杆是先撞到保險桿，後來才打到後座的林小姐」等
      語。
    3.綜上所述，互核被告及告訴人上開供述，足認肇事時，被告營業小客車並未有
      輾壓該鉤狀鐵管之事實。
  (四)至原本位於外側車道與路肩間路面上之鉤狀鐵管，應係遭被告營業小客車之前行
    車輾壓過後彈起，先撞到營業小客車右前保險桿，復因被告駕駛營業小客車向左
    閃避，以致該鉤狀鐵管瞬間插破營業小客車右後車門車窗玻璃等情，足堪認定。
  (五)被告駕駛營業小客車於肇事時之行車速度乙節，被告於警詢中自承︰當時車速約
    六十至七十公里等語；而當時乘坐在營業小客車右前座之告訴人乙○○於警詢中
    供稱︰被告營業小客車時速約七十至八十公里；被害人丙○○坐在營業小客車內
    之右後座等語。此外，有關該部營業小客車肇事後，並未在事故現場路面留在任
    何煞車痕，足供換算該部營業小客車彼時車速，有前揭道路交通事故調查報告表
    暨事故現場圖乙紙可徵。惟按汽車行駛高速公路，前後兩車之行車安全距離，在
    正常天候狀況下，車速每小時七十公里者，小型車之最小距離為三十五公尺，此
    有高速公路交通管制規則第六條第一項明定在案，而時速七十公里之汽車，在路
    面乾燥之情況下，其煞車距離至少在三十公尺以上，此有交通部臺灣區○道○○○路局六十八年七月七日管字第六八─六三九─二（八○）號函檢送之「高速公
    路汽車煞車距離、行車速度及坡度對照表在案可攷。是被告所駕駛營業小客車倘
    與前行車間保持隨時可以煞停之距離，或採取適當、必要及有效之閃避或煞車等
    安全措施，本件道路交通事故應不致於發生，殊見被告駕駛營業小客車與前行車
    未保持相當之安全距離，而肇致本件道路交通事故甚明。
  (六)被害人丙○○頭部遽遭前開鉤狀鐵管打擊，而受有顏面顱骨腦貫穿傷併顱內出血
    及視神經受傷等傷害，並因此導致人格改變，情緒高昂，有衝動性行為，易與人
    發生爭執，注意力不集中，判斷力差，社會功能不佳，其腦傷造成的器質性變化
    係屬重大疾病，經二度住院接受精神科治療，有控制部分病情，但仍不易恢復原
    有之全部腦部功能，已達難治之重傷程度等情，均有高雄醫學院附設中和紀念醫
    院醫師出具之診斷證明書乙紙及私立高雄醫學大學附設中和紀念醫院八十九年六
    月二十七日高醫附秘字第一四五九號函在卷足憑。
二、按汽車在同一車道行駛時，除擬超越前車外，後車與前車之間應保持隨時可以煞
    停之距離；汽車行駛時，駕駛人應注意車前狀況，並隨時採取必要之安全措施，
    道路交通安全規則第九十四條第一項、第三項分別定有明文。被告既考領有職業
    小型車駕駛執照，對於前揭規定自無法諉為不知，且前揭規定之義務亦為被告應
    注意之事項，況依當時天候晴朗，日間自然光線，柏油路面平直乾燥無缺陷，道
    路無障礙物，視距良好等情，悉如前述，又依被告之智識、能力亦無不能注意之
    情事，竟疏於注意與前車保持相當之距離，且未注意警戒車前外側快車道及路肩
    之間路面有一鉤狀鐵管，並採取適當、必要及有效之閃避或煞車等安全措施，致
    肇事使被害人丙○○受有如事實欄所示之重傷，渠有過失，已經顯明。至本件曾
    送財團法人成大研究發展基金會鑑定肇事因素，經本院參酌鑑定意見後，仍依職
    權調查證據後認定被告之行為實有違背渠應注意並能注意之義務，已如前述，茲
    不贅言。被害人丙○○之受傷與被告之過失行為間並有相當之因果關係。是本案
    事證已臻明確，被告犯行洵堪認定，應予依法論科。
三、被告甲○○係和群交通有限公司之計程車司機，業據被告供明在卷，為從事駕駛
    業務之人，於執行業務中開車肇事，致被害人丙○○受有如事實欄所示之重傷，
    核渠所為，係犯刑法第二百八十四條第二項後段之業務過失致重傷罪。公訴意旨
    認被告犯行應以業務過失傷害罪處斷，尚有未合，惟起訴之基本社會事實同一，
    爰依法變更起訴法條，附此敘明。被告於肇事後，迅將被害人丙○○送往國軍高
    雄總醫院（即前國軍八○二總醫院）急救，對於未發覺之犯罪，在醫院內，主動
    向處理事故之員警坦承渠為計程車之駕駛人等情事，亦據證人即承辦員警丁○○
    於本院審理中到庭證述屬實，為對未發覺之犯罪自首而接受裁判，應依刑法第六
    十二條前段之規定，減輕其刑。爰審酌被告一時疏於注意而肇事，犯罪後坦承肇
    事經過，態度良好，惟迄今仍未與告訴人達成民事上和解，且斟酌被害人丙○○
    所受傷害等一切情狀，量處如主文所示之刑，並諭知易科罰金之折算之標準。
據上論斷，應依刑事訴訟法第二百九十九條第一項前段、第三百條，刑法第二百八十
四條第二項後段、第六十二條前段、第四十一條，罰金罰鍰提高標準條例第一條前段
、第二條，判決如主文。
本案經檢察官葉淑文到庭執行職務。
中      華      民      國    八十九    年     十二     月    二十九    日
                                臺灣高雄地方法院交通法庭
                                    法  官
如不服本判決，應於送達後十日內，向本院提出上訴狀。
附錄本案論罪科刑法條全文：
刑法第二百八十四條第二項後段
  從事業務之人，因業務上之過失傷害人，處一年以下有期徒刑、拘役或一千元以下
  罰金。致重傷者，處三年以下有期徒刑、拘役或二千元以下罰金。


司法院資訊處製作；財團法人民間司法改革基金會備份。
